【裁判字號】    95,毒抗,310
【裁判日期】    950706
【裁判案由】    毒品危害防制條例
【裁判全文】
臺灣高等法院刑事裁定                 95年度毒抗字第310號
抗  告  人  甲○○
                    號
上列抗告人因毒品危害防制條例案件，不服臺灣新竹地方法院中
華民國95年5月24日裁定（95年度毒聲字第124號），提起抗告，
本院裁定如下：
    主  文
抗告駁回。
    理  由
一、原裁定意旨略以：抗告人即被告甲○○於民國94年12月21日
    15時38分許採尿前96小時內某時，在不詳地點施用第二級毒
    品安非他命，嗣於94年12月21日15時27分許，在新竹縣竹東
    鎮○○街93號為警查獲，經採集被告之尿液送驗，結果呈甲
    基安非他命陽性反應，足認被告確有施用安非他命等情屬實
    。又被告前因施用毒品案件，經裁定送觀察、勒戒後，認無
    繼續施用毒品傾向，由台灣新竹地方法院檢察署以88年度偵
    字第2542號為不起訴處分確定，被告於不起訴處分後5 年內
    之88年間，再因施用毒品案件，經裁定送觀察、勒戒結果，
    認有繼續施用毒品之傾向，經裁定令入戒治處所施以強制戒
    治，並經台灣新竹地方法院檢察署檢察官聲請簡易判決處刑
    ，而由原法院以88年度竹北簡字第270號判處有期徒刑6月確
    定。其強制戒治部分，因執行屆滿3月，成效良好，經法院
    裁定停止戒治，所餘戒治期間交付保護管束，嗣因保護管束
    期間於89年8月28日屆滿時未經撤銷保護管束，視為戒治期
    滿；至其判處有期徒刑部分，經檢察官聲請，而由原法院以
    89年度聲字第908號裁定免除其刑之執行確定。因認台灣新
    竹地方法院檢察署檢察官之聲請有理由，被告於前案強制戒
    治執行完畢釋放後，5年後再犯本件違反毒品危害防制條例
    之罪，爰依毒品危害防制條例第20條第1項、第3項、觀察勒
    戒處分執行條例第3條第1項之規定，裁定被告應送勒戒處所
    觀察、勒戒。
二、抗告意旨略以：本件查獲當天早上，被告臨時肚子疼痛難忍
    ，因診所尚未開始門診，情急之下，服用母親因罹患癌症末
    期在馬偕紀念醫院看診所拿取之管制性止痛劑卡莫德膠囊，
    而上開膠囊既為「管制性止痛劑」，本即含有毒品成分，尿
    液送驗必然呈現甲基安非他命陽性反應，絕非被告施用第二
    級毒品安非他命，茲提供管制性止痛劑10粒，供請送驗，並
    請求撤銷原裁定，以還被告清白云云。
三、經查：
  (一)按甲基安非他命經口服投與後約70% 於24小時內自尿中排出
    ，約90% 於96小時內自尿中排出，由於甲基安非他命成分之
    檢出與其投與方式、投與量、個人體質、採尿時間與檢測儀
    器之精密度等諸多因素有關，因此僅憑尿液中呈安非他命陽
    性反應，並無法確實推算吸食時間距採集時間之長短，惟依
    上述資料推斷，最長可能不會超過4 日，有行政院衛生署藥
    物食品檢驗局81年2月8日藥檢一字第001156號函在卷供參
    。被告為警查獲後所採尿液經送驗結果，既有甲基安非他命
    之陽性反應，顯見其於上開被採尿前之96小時內之某時，確
    有施用甲基安非他命之事實，洵堪認定。
  (二)次按關於服用安非他命或海洛因（嗎啡）以外之藥物或飲料
    者，其尿液檢驗結果是否可能有安非他命或海洛因（嗎啡）
    反應，目前常用的尿液安非他命或嗎啡篩檢方式包括酵素免
    疫分析法、薄層色層分析法和放射免疫分析法。在文獻報告
    中，雖有藥品或食物因交叉反應（CROSS REACTION），可在
    尿液測試中產生偽陽性（FALSEPOSITIVE）之安非他命或嗎
    啡反應。例如在酵素免疫分析法（簡稱EIA）及薄層色層分
    析法（簡稱TLC）之尿液測試方法中，某些成藥（如減肥藥
    、解鼻充血藥物、感冒藥劑等）中之成分，因與安非他命有
    類似之作用，而產生與安非他命之交叉反應，使尿液測試結
    果呈偽陽性。但利用精密之儀器分析，將可排除偽陽性之可
    能，目前最常採用之確認方法為氣相層析質譜儀，以氣相層
    析質譜儀作藥物及其代謝產物之定性及定量分析，幾乎不會
    有偽陽性產生，業經行政院國軍退除役官兵輔導委員會台北
    榮民總醫院83年4 月7日北總內字第03059號函可參。而法
    務部調查局87年9 月29日發技(一)字第87074574號函亦明確
    說明「尿液毒品檢驗如單以免疫分析法篩驗，有可能因交叉
    反應（CROSSREACTION），而對服用毒品或甲基安非他命以
    外藥物者之尿液產生偽陽性結果（不會產生偽陰性結果），
    然若再以薄層分析法（TOXI-LAB）檢驗，應可絕除大部分偽
    陽性問題。惟，若能使用較先進之氣相層析質譜儀分析法確
    認，則可完全排除偽陽性之干擾，為目前最具公信力的檢驗
    方法」。被告尿液經送昭信科技顧問股份有限公司以氣相層
    析質譜分析法為檢驗，有甲基安非他命陽性反應，有該公司
    95年1月9日出具之濫用藥物尿液檢體檢驗報告附卷可稽，依
    前揭說明，應無偽陽性之可能，是不論被告有無服用藥物，
    均不影響上開鑑驗結果之正確性。
  (三)被告雖以查獲當日曾服用「管制性止痛藥」為由提起抗告，
    並提出藥袋影本及藥劑10顆，請求檢驗藥物成分，惟查：本
    件查獲及採尿送驗時間為94年12月21日，而被告所提出之馬
    偕紀念醫院藥袋上之處方日期為95年4 月12日，顯在本件查
    獲日期之後，則被告查獲當時自不可能服用該藥袋上所載之
    管制性止痛劑「卡莫德膠囊」。且安非他命、甲基安非他命
    為國內禁止使用之第二級毒品，經行政院衛生署許可登記之
    藥品，均不含安非他命、甲基安非他命成分，此亦有行政院
    衛生署管制藥品管理局93年11月1 日管檢字第0930010590號
    函揭示在案，「卡莫德膠囊」既係馬偕紀念醫院處方之藥品
    ，顯係業經行政院衛生署許可登記之藥品，不可能含有甲基
    安非他命成分，依上開說明，本院認無再將上開藥品送檢驗
    其成分之必要。原審因認被告施用第二級毒品事證明確，而
    裁定被告應送勒戒處所觀察、勒戒，經核並無違誤。被告徒
    以曾服用其他管制藥品置辯，質疑鑑驗結果，殊無足採，其
    抗告為無理由，應予駁回。
四、據上論結，應依刑事訴訟法第412條，裁定如主文。
中    華    民    國    95    年    7     月    6     日
                  刑事第五庭審判長法  官  吳  敦
                                  法  官  吳啟民
                                  法  官  陳世宗
以上正本證明與原本無異。
不得再抗告。
                                  書記官  丁淑蘭
中    華    民    國    95    年    7     月    7     日


司法院資訊處製作；財團法人民間司法改革基金會備份。
